【裁判字號】    89,易緝,52
【裁判日期】    891025
【裁判案由】    贓物等
【裁判全文】
臺灣板橋地方法院刑事判決                          八十九年度易緝字第五二號
    公  訴  人  臺灣板橋地方法院檢察署檢察官
    被      告  乙○○
右列被告因竊盜案件，經檢察官提起公訴（八十年度偵字第九六六六號），本院判決
如左：
    主  文
乙○○竊盜，處有期徒刑肆月。
    事  實
一、乙○○意圖為自己不法之所有，於民國八十年五月二十八日凌晨零時許，在臺北
    縣土城市○○路七十七巷一弄九十八號前，見懸掛車牌號碼六九０─四三一三號
    之自小客車停放於路旁（車身為己○○所有車牌號碼四六五─三一四七號之自小
    客車，其上所懸掛之車牌號碼六九０─四三一三號，則為劉立仁所有，已於八十
    年四月三十日註銷之車牌），車門未鎖且鑰匙未拔，即趁人不注意之際，逕自打
    開車門入內將車發動駛離現場，而竊取得手，乙○○並將竊得之自小客車寄藏於
    友人蕭永發位於臺北縣板橋市○○路○段七十三巷十二號住處前之巷口（蕭永發
    所犯寄藏贓物罪，業經本院於八十年十二月十八日以八十年度易字第四三九七號
    判決確定），嗣於八十年七月三十一日凌晨四時十分許，乙○○駕駛前開自小客
    車搭載蕭永發外出，行經臺北縣中和市○○街與民德路口時，乙○○因故下車，
    囑咐蕭永發在車上等待，適警巡邏前來，當場查獲蕭永發，乙○○則趁機逃逸。
二、案經臺北縣警察局中和分局報請臺灣板橋地方法院檢察署檢察官偵查起訴。
    理  由
一、訊據被告乙○○矢口否認有於右揭時、地竊取自小客車之犯行，辯稱：伊沒有偷
    云云，惟查，被告於八十年五月二十八日，在臺北市○○市○○路七十七巷一弄
    九十八號前，竊取懸掛六九０─四三一三號車牌之原車號為四六五─三一四七號
    自小客車之事實，業據被告前於本院調查時坦承不諱（見本院八十一年度易緝字
    第三九號卷第二十二頁、第三十四頁背面），而車號四六五─三一四七號自小客
    車係己○○所失竊乙節，亦據證人己○○於警訊時證述纂詳（見八十年度偵字第
    九六六六號卷第五頁及背面），並有贓物認領保管單在卷可憑，另車牌號碼六九
    ０─四三一三號之自小客車，為劉立仁所有，已於八十年四月三十日註銷乙節，
    亦有車輛竊盜、車牌失竊資料個別查詢報表查詢車輛認可資料及車籍作業系統查
    詢認可資料各一紙附於本院卷可憑，又同案被告蕭永發亦於警訊及偵查中先後供
    稱車子為被告所竊取等情無訛（見八十年度偵字第九六六六號卷第三項及第十二
    項），足證被告嗣後翻異前供，無非係事後圖卸責之詞，不足採信。本件事證已
    臻明確，被告犯行洵堪認定，應予依法論處。
二、核被告乙○○所為，係犯刑法第三百二十條第一項之竊盜既遂罪。爰審酌被告犯
    後仍否認犯行，不知悔改，暨其犯罪動機、目的、手段、犯罪後態度及犯罪所得
    等一切情狀，量處如主文所示之刑，以示懲儆。
三、公訴意旨略以：被告乙○○於八十年七月三十一日凌晨四時十分許，駕駛懸掛六
    九０─四三一三號自用小客車車牌之原車號四六五─三一四七號自小客車，搭載
    蕭永發，行經臺北縣中和市○○街與民德路口時，因汽油用盡，竟萌生共同不法
    所有之意圖，下手竊取路旁之機車汽油，尚未得手即為警查獲，因認被告此部分
    涉有刑法第三百二十條第三項、第一項之竊盜未遂罪嫌云云；按犯罪事實應依證
    據認定之，無證據不得推定其犯罪事實，刑事訴訟法第一百五十四條定有明文。
    公訴人認被告涉有前揭竊盜未遂犯嫌，無非以同案被告蕭永發之供詞、證人即被
    害人己○○之證詞及贓物領據，為其論據，訊據被告乙○○堅決否認有與蕭永發
    共同前往竊取汽油之行為，經查，同案被告蕭永發於警訊中供稱：伊與乙○○是
    於八十年七月三十一日凌晨四時十分，駕駛該車至中和市○○街及民德路口，因
    汽車沒油，而欲行竊路旁機車內之汽油，尚未竊得就被發現了等語（見八十八年
    度偵字第九六六六號卷第三項背面），另於偵查時又改稱：乙○○載伊開到半路
    說沒有油了，他下車叫伊將車掉頭，伊停好時警察就來了，伊不知乙○○下車去
    做何事，是警察看到機車之汽油蓋被打開，伊才在警訊說要竊取路邊機車之汽油
    等語（見八十八年度偵字第九六六六號卷第十二頁背面及第十三頁），嗣於本院
    審理則又供稱：是警察說附近機車油箱蓋子有被打開，但沒有帶伊去看，當天乙○○說要去找朋友，伊坐在車上等他等語（見本院八十年度易字第四三九七號卷
    第四十七頁背面及第四十八頁），是同案被告蕭永發之證詞，前後反覆不一，非
    無瑕疪可指，要難謂其警訊之供詞即為可採，又參諸證人即承辦警員李金龍到庭
    證稱：那天七月三十一日凌晨，伊巡邏人員出去巡邏，看見蕭永發坐在車子上，
    伊下車盤查後發現是贓車，所以帶回警局，蕭永發說車子是乙○○偷的，那天他
    和乙○○一同出來，乙○○不在車上，要去找人，只留他一人在車上，但後來蕭
    永發又說乙○○是要去偷汽油，因車子有很多空瓶子等語（見本院八十年度易字
    第四三九七號卷第三十一頁背面至第三十二頁），益徵同案被告蕭永發對於被告
    當天究係下車找人，抑或偷汽油，自始並未確定，且警方亦未確實在查獲地點曾
    查獲有任何機車汽油蓋遭打開之情事，而衡諸常情，車內置有許多空瓶子，要非
    當然可謂車主即有竊取他人車輛汽油之不法行為，是被告所辯未竊取汽油之詞，
    並非不可採信。又被告雖曾於本院初次調查時自承：當天伊有載蕭永發去偷汽油
    ，但沒有偷到，也還沒有開始偷，伊不知道機車汽油蓋是否已被打開，當時伊不
    在，伊已先離開了云云（見本院八十一年度易緝字第三十九號卷第二十三項），
    縱認其自白屬實，亦無證據證明被告當日已經打開他人之機車汽油蓋，而著手竊
    取汽油，要難遽以車內放置空瓶子，而認被告該當竊盜未遂罪責。此外並無其他
    積極證據證明被告有與蕭永發共同竊取他人機車內汽油未遂之犯行，本應為被告
    無罪之諭知，因公訴人認此部分與前揭論罪部分有裁判上一罪之連續犯關係，爰
    不另為無罪之諭知，併予敘明。
四、移送併辦意旨（八十年度偵字第一四八０二號卷案）略以：被告乙○○基於概括
    之犯意，意圖為自己不法之所有，先於八十年三月二十五日十八時三十分許，在
    臺北市○○路四十六巷四十五號前，竊取天詮企業有限公司所有車號００七─八
    五一九號輕機車後，復於八十年五月二十七日，在臺北縣板橋市○○路七五０巷
    十五之一號前，竊取呂鳳玉所有車號一八八─五六二０號輕機車，乙○○並將車
    號００七─八五一九號輕機車之車牌拆下懸掛於原車號一八八─五六二０號輕機
    車上，供已騎用，並借予甲○○騎用，嗣於八十年六月二十三日二十二時，甲○○騎乘該車行經臺北縣板橋市○○路與觀光街口，為警查獲，得知上情，因認被
    告涉有刑法第三百二十條第一項之竊盜罪嫌云云。按犯罪事實應依證據認定之，
    無證據不得推定其犯罪事實，刑事訴訟法第一百五十四條定有明文。所謂認定犯
    罪事實之證據，係指足以認定被告確有犯罪行為之積極證據而言，該項證據自須
    適合於被告犯罪事實認定，始得採為斷罪資料。又苟未能發現相當證據，或證據
    不足以證明，自不能以推測或擬制之方法，以為裁判基礎，亦分別有最高法院二
    十九年度上字第三一０五號及同院四十年度台上字第八六號判例意旨可資參照。
    訊據被告乙○○堅決否認有竊取車號００七─八五一九號輕機車及車號一八八─
    五六二０號輕機車之行為，辯稱：伊借予甲○○的是伊太太賴鳳珠所有車號００
    四─九八四七號之機車等語，經查，本件係因甲○○騎乘懸掛００七─八五一九
    號輕機車車牌之原車號一八八─五六二０號輕機車，遭警查獲後，始由同案被告
    甲○○供稱：該車係伊於八十年六月二十一日上午八時許，向住在伊家樓上之李
    先生所借，因伊機車壞了等語，然遍觀全卷，除可確認該位住在甲○○家樓上之
    「李先生」即是被告乙○○外，並無任何證據足資證明所查獲贓車確係被告借予
    甲○○，而證人即臺北縣警察局板橋分局埔墘派出所巡佐廖茂章雖證稱：甲○○
    曾為本案於八十年七月中旬左右，因發現乙○○座車而報請派出所警員前往逮捕
    未獲等語，然此或係甲○○為己卸罪之作法，要難即謂甲○○之指證係屬可採。
    又證人劉秀敏、吳慶輝亦僅能證明被告已將房屋出租予渠等之情，亦與被告是否
    竊取機車無涉，實難以被告當時行方不明，而認其屬畏罪潛逃。況被告所辯稱借
    予甲○○之車號００四─九八四七號輕機車，確係被告配偶賴鳳珠所有，亦有車
    號查詢輕型機車車籍表在卷可參，並經證人賴鳳珠於本院到庭證稱屬實，雖被告
    與證人賴鳳珠就事後甲○○如何返還機車部分陳述略有出入，惟案發至今相隔九
    年，究難逕以相關細節之差異，而認其說詞即非屬實，依罪疑惟輕之法理，應認
    被告辯稱未竊取查獲贓車之詞，並非不可採信。此外，復查無其他證據足認被告
    確有併辦意旨所指竊取車號００七─八五一九號及車號一八八─五六二０號輕機
    車之犯行，本院自無從併予審理，應退回該併辦部分，由檢察官依法處理。
五、又移送併辦意旨（八十一年度偵字第一三七四號案卷）略以：被告乙○○意圖為
    自己不法之所有，於七十八年十二月一日，在臺北縣板橋市○○路八十九巷十五
    之一號前，竊取登記於溤宏業名下而為謝慶陽所有之車號０一０─一九七七號輕
    機車後，懸掛丁○○所有於七十九年二月二十七日報案失竊之車號一五七─三五
    七三號輕機車車牌，供己騎用，嗣於八十一年一月十一日十七時三十分許，被告
    騎乘該機車行經臺北縣板橋市○○路○段一八０號前，為警查獲，因認被告涉有
    刑法第三百二十條第一項之竊盜罪嫌云云。訊據被告固曾於本院調查時先後二次
    坦承該車係伊於七十八年十二月一日，在臺北縣板橋市○○路竊取等語無訛（見
    本院八十一年度易緝字第三十九號卷第二十三頁背面及第三十五頁背面），並經
    證人即被害人謝慶陽於警訊時證述綦詳，復有車輛失竊詳細資料畫面二紙及贓物
    認領收據在卷可稽，是被告於七十八年十二月一日竊取該０一０─一九七七號輕
    機車之行為，堪可認定。惟此部分竊盜犯行，與前揭論罪部分之犯行，時間相隔
    一年五月，難謂被告於七十八年十二月行竊機車之時，有預想八十年五月再行竊
    他輛機車之概括犯意可言，是此部分與前揭論罪部分應無裁判上一罪關係，本院
    自無從併予審理，應退回該併辦部分，由檢察官另行偵查起訴。
六、另移送併辦意旨（八十九年度偵緝字第四七九號案卷）略以：被告乙○○意圖為
    自己不法之所有，於七十七年四月六日，在臺北縣板橋市○○路三七九巷，竊取
    徐正松所有車號一五三─七九九八號輕機車，懸掛戊○○所有於七十七年四月二
    十六日報案失竊之車號一六六─七二二七號輕機車車牌，供己騎用，並借予丙○○騎用，嗣八十一年二月二十一日十七時三十分許，丙○○騎乘該車行經臺北縣
    板橋市○○街十六號前，為警查獲，得知上情，因認被告涉有刑法第三百二十條
    第一項之竊盜罪嫌云云。按犯罪事實應依證據認定之，無證據不得推定其犯罪事
    實，刑事訴訟法第一百五十四條定有明文。所謂認定犯罪事實之證據，係指足以
    認定被告確有犯罪行為之積極證據而言，該項證據自須適合於被告犯罪事實認定
    ，始得採為斷罪資料。又苟未能發現相當證據，或證據不足以證明，自不能以推
    測或擬制之方法，以為裁判基礎，亦分別有最高法院二十九年度上字第三一０五
    號及同院四十年度台上字第八六號判例意旨可資參照。訊據被告乙○○堅決否認
    有竊取車號一五三─七九九八號輕機車及車牌一六六─七二二七號輕機車之行為
    ，經查，本件係由丙○○騎乘該懸掛車號一六六─七二二七號輕機車車牌之原車
    號一五三─七九九八號輕機車為警查獲後，始由同案被告丙○○供稱：該機車係
    乙○○欠伊三千元，才把機車抵押給伊的等語，然遍觀全案卷，同案被告丙○○
    並無法舉出任何借據、證件甚或證人，足以證明該機車確係被告為抵債所抵押，
    而證人即被害人徐正松之證詞、贓物認領收據及車輛竊盜、車牌失竊資料個別查
    詢報表─查詢車牌認可資料，均僅能證明車號一五三─七九九八號輕機車及車號
    一六六─七二二七號輕機車失竊之事，並無法證明該等機車即係被告所竊取，另
    同案被告丙○○經本院傳拘無著，均未能到庭與被告對質，實難僅憑同案被告丙○○於警訊、偵查之單一供述，遽認被告有竊取機車之犯行，是被告辯稱未竊取
    之詞，並非不可採信。況且縱認被告確有竊取該車號一五三─七九九八號輕機車
    及車號一六六─七二二七號輕機車之行為，亦屬七十七年間之竊盜犯行，與前揭
    論罪部分，時間相隔長達三年，更難謂有何概括犯意可言。此外，復查無其他證
    據足認被告確有併辦意旨所指竊取車號一五三─七九九八號輕機車及車號一六六
    ─七二二七號輕機車之犯行，本院無從併予審理，自應退回該併辦部分，由檢察
    官另行依法處理。
據上論斷，應依刑事訴訟法第二百九十九條第一項前段，刑法第三百二十條第一項，
罰金罰鍰提高標準條例第一條前段，判決如主文。
本案經檢察官蔡顯鑫到庭執行職務。
中    華    民    國      八十九      年      十      月    二十五      日
                                      臺灣板橋地方法院刑事第六庭
                                          法  官    葉  靜  芳
右正本證明與原本無異。
如不服本判決，應於判決送達後十日內，向本院提出上訴狀。
                                          書記官黃  大  千
中    華    民    國      八十九      年      十      月      三十      日
附錄本判決論罪法條
刑法第三百二十條
意圖為自己或第三人不法之所有，而竊取他人之動產者，為竊盜罪，處五年以下有期
徒刑、拘役或五百元以下罰金。
意圖為自己或第三人不法利益，而竊佔他人之不動產者，依前項之規定處斷。
前二項之未遂犯罰之。


司法院資訊處製作；財團法人民間司法改革基金會備份。
